臺灣高等法院民事判決
110年度上字第358號
上  訴  人  范瑞廷    
訴訟代理人  楊隆源律師
被  上訴人  范洋生  
上  訴  人  范輝明  
            范國章  
            范國瑋  
上  三  人
訴訟代理人  王銘勇律師
            許美麗律師
            古旻書律師
複  代理人  蔡麗雯律師
上列當事人間請求履行分割協議事件，上訴人對於中華民國110
年1月29日臺灣新竹地方法院108年度訴字第1036號第一審判決提
起上訴，本院於111年9月27日言詞辯論終結，判決如下：
    主      文
原判決關於「命范瑞廷應將化糞池與二、三樓採光罩及四樓陽台
拆除返還占用土地，並按月給付范輝明、范國章、范國瑋各逾新
臺幣捌拾貳元本息」之部分，及該部分假執行之宣告，暨訴訟費
用之裁判，均廢棄。
上開廢棄部分，范輝明、范國章、范國瑋在第一審之反訴及假執
行之聲請均駁回。
范瑞廷其餘上訴及范輝明、范國章、范國瑋之上訴均駁回。
第二審訴訟費用，關於范瑞廷上訴部分，由范輝明、范國章、范
國瑋負擔五分之三，餘由范瑞廷負擔；范輝明、范國章、范國瑋
上訴部分，由范輝明、范國章、范國瑋負擔。
    事實及理由
一、本訴部分：　　
　㈠上訴人范瑞廷、被上訴人范洋生（下合稱范瑞廷等2人，分稱
    其名)主張：坐落新竹市○○段0000地號土地（下稱0000地號
    土地），為伊等及上訴人范輝明、范國章、范國瑋（下合稱
    范輝明等3人，分稱其名)共有。兩造於民國107年2月3日簽
    立分割協議（下稱系爭協議），分割方式如新竹市地政事務
    所（下稱新竹地政）繪製如原審判決附件（下稱附件）一所
    示編號A、B、C部分（下各稱其編號），且另案（原法院108
    年度訴字第598號，下稱另案）亦認定兩造已達成系爭協議
    分割0000地號土地，本件為爭點效所及，范輝明等3人自不
    得再為相反主張。爰依系爭協議，求為命范輝明等3人應偕
    同伊等就0000地號土地，依附件一所示辦理分割登記。其分
    割分法為A部分（面積161平方公尺）土地分歸范瑞廷所有；
    B部分（面積61平方公尺）土地分歸范輝明等3人共有，應有
    部分各3分之1；C部分（面積111平方公尺）土地分歸范洋生
    所有。
　㈡范輝明等3人則辯以：伊等係受范洋生欺瞞而簽訂系爭協議，
    當日亦未確定分割方案；另案判決並非肯認系爭協議之分割
    方案，僅係以兩造有分割合意為由，而駁回伊等訴請裁判分
    割。又伊等分得之土地位置價值較低，范瑞廷等2人應予金
    錢補償。另范瑞廷遲未依系爭協議移除廁所占用土地，難認
    可依系爭協議內容辦理分割事宜；且若法院判決所採之分割
    方案，不符建築基地法定空地分割辦法相關規定，縱持法院
    確定判決，亦將遭地政機關拒絕辦理登記等語。　
二、反訴部分：　　　　
　㈠范輝明等3人主張：范瑞廷所有門牌號碼新竹市○○路00號房屋
    （下稱系爭建物），係以0000地號土地及伊等所有同段0000
    地號土地（下稱0000地號土地）作為建築基地，然0000地號
    土地僅係系爭建物之法定空地，不得為法定空地外之使用，
    范瑞廷以系爭建物無權占用0000地號土地如附件二編號a（
    化糞池）、b（2、3樓採光罩、陽台）、c（4樓陽台）所示
    部分（下稱系爭地上物，各稱其編號，面積各4、5、2平方
    公尺，合計重疊之最大面積為6平方公尺）。爰依系爭協議
    及民法第767條第1項、第179條、第181條但書規定，求為命
    范瑞廷拆除系爭地上物返還占用土地，並給付伊等各3256元
    本息（反訴起訴前5年），及自109年2月1日起算之法定遲延
    利息，並自109年2月11日起至返還上開土地之日止，按月於
    每月末日給付伊等各98元，及自次月首日起算之法定遲延利
    息（未繫屬本院部分，不予贅述）。
  ㈡范瑞廷則辯以：伊之父親范洋真（已死亡）於59年間興建系
    爭建物時，係經該時0000地號土地所有權人即伊之祖父親范
    光忠（已死亡）同意，以0000、0000地號土地作為建築基地
    ，並同時興建化糞池（a）及2、3樓陽台（下稱b陽台），化
    糞池更為系爭建物不可分割之部分，係合法使用0000地號土
    地。又2、3樓採光罩（下稱b採光罩）及4樓陽台（c），為
    伊於102年間委請范國瑋增蓋系爭建物3、4樓時興建，范國
    瑋當時未有任何異議，顯見系爭地上物均係合法占用0000地
    號土地，故范輝明等3人請求伊拆除系爭地上物返還占用土
    地及給付不當得利，均無理由等語。
三、原審就本訴部分為范輝明等3人敗訴之判決，即如范瑞廷等2
    人本訴聲明所示；就反訴部分為范瑞廷部分敗訴之判決，即
    判決范瑞廷應拆除系爭地上物返還占用土地，並給付范輝明
    等3人各3256元本息及自109年2月1日起算之法定遲延利息，
    並自109年2月11日起至返還上開土地之日止，按月於每月末
    日給付范輝明、范國章、范國瑋各98元，及自次月首日起算
    之法定遲延利息，另駁回范輝明等3人其餘請求。范輝明等3
    人就本訴敗訴部分不服，提起上訴，聲明：㈠原判決關於本
    訴部分廢棄；㈡上開廢棄部分，范瑞廷等2人在第一審之本訴
    駁回（范輝明等3人就反訴敗訴即不當得利部分，未據上訴
    ）。范瑞廷等2人答辯聲明：上訴駁回。范瑞廷就反訴敗訴
    部分不服，提起上訴，聲明：㈠原判決關於反訴不利之部分
    廢棄；㈡上開廢棄部分，范輝明等3人在第一審之反訴及假執
    行之聲請均駁回。范輝明等3人答辯聲明：上訴駁回。
四、兩造不爭執事項：（見本院卷第537頁）
  ㈠范洋生之父即范光忠（已死亡）育有三子，分別為長子范洋
    真（已死亡）即范瑞廷之父、次子范洋慶（已死亡）即范輝
    明等3人之父、三子范洋生，兩造為堂兄弟、叔姪關係（見
    原審卷一第271、378-379頁戶籍謄本）。
　㈡范光忠為0000地號土地（重測前為ＯＯ段00-0地號）之原所有
    權人，於58年8月14日將該地移轉登記予其子三人，現為兩
    造共有，范瑞廷、范洋生、范輝明、范國章、范國瑋應有部
    分依序為3分之1、3分之1、9分之1、9分之1、9分之1。系爭
    建物係范洋真於59年間興建，並以0000、0000地號土地作為
    建築基地，范輝明等3人曾居住使用系爭建物。0000地號土
    地（重測前為新興段58-5地號），原亦為范光忠所有，於60
    年11月18日以贈與為原因移轉登記予范洋慶（見原審卷一第
    45-60、149-156、291頁、本院卷第525-532頁土地及建物謄
    本）。
　㈢107年2月3日兩造於范洋生家中簽立系爭協議（見原審卷第14
    7頁）。　
五、本訴部分：
    范瑞廷等2人依系爭協議，請求范輝明等3人應偕同伊等就00
    00地號土地，依附件一所示辦理所有權分割登記，是否有據
    ?
　㈠按解釋意思表示，應探求當事人之真意，不得拘泥於所用之
    辭句，為民法第98條所明定。又解釋契約，如契約文字已表
    示當事人之真意，無須別事探求者，即無須反捨契約文字而
    更為曲解。是以，倘契約約定明確，其內容又無違反公序良
    俗、強制規定，或顯然違反誠信原則之情形，當事人即應受
    契約約定之拘束（最高法院97年度台上字第1676號號判決意
    旨參照）。經查：
　⒈范瑞廷等2人主張兩造於107年2月3日就0000地號土地達成分
    割協議，有系爭協議足稽（見原審卷一第147頁），范輝明
    等3人對於兩造有簽立系爭協議，既不爭執（見兩造不爭執
    事項㈢、本院卷第537頁），堪認系爭協議為真正。又觀之系
    爭協議記載：「⑴先分割後，再建范輝明三兄弟之房屋。⑵分
    割時范瑞廷房子後之廁所一起處理好。⑶范瑞廷房子之建蔽
    率劃定房子傍3尺寬的地方。⑷餘圖中之尺大小為范洋生所有
    111平方公尺」等語，已載明「范瑞廷房子（系爭建物）之
    建蔽率劃定房子傍3尺寬的地方」，且參以0000、0000地號
    土地，係位屬新竹市政府87年11月30日公告發布實施「變更
    新竹溪南地區細部計畫（第一次通盤檢討）案」劃定之「住
    宅區」，依該都市計畫書規定，住宅區之建蔽率為60％、容
    積率為180％，有新竹市政府109年1月8日、109年2月18日函
    在卷可參（見原審卷一第85-86、171頁），而0000地號土地
    面積為333平方公尺，系爭建物單層面積為96.54平方公尺，
    依上計算，其基地面積至少須達160.9平方公尺，始符合法
    定建蔽率要求（計算式：96.54㎡÷60％＝160.9㎡），核與系爭
    協議分歸范瑞廷之A部分面積161平方公尺，大致相符，足見
    系爭協議之分割方法，係兩造經過計算，為使系爭建物建蔽
    率符合前開規定，而達成合意。再者，附件一為原審囑請新
    竹地政依范瑞廷等2人起訴狀附圖（見原審卷一第13頁）所
    繪製，此觀勘驗筆錄之內容即明（見原審卷一第267頁），
    而范瑞廷等2人之起訴狀附圖，除其上加註A、B、C等字之外
    ，核其內容與系爭協議均相符合（見原審卷一第147頁）。
    至附件二則係依兩造應有部分比例繪製，由范瑞廷、范洋生
    及范輝明等3人各取得111平方公尺，與系爭協議內容明顯不
    符，乃原審囑請新竹地政依范輝明等3人請求另行繪製（見
    原審卷一第267頁）。故范輝明等3人抗辯兩造於簽立系爭協
    議時，並未確定分割方案，系爭協議之分割方案應如附件二
    所示云云，並不可採。
　⒉范輝明等3人雖抗辯係受范洋生欺瞞而簽訂系爭協議云云，然
    未舉證證明，已難採信。且參以范輝明等3人前對范瑞廷等2
    人另案提起分割共有物之訴，請求判決分割0000地號土地，
    該案以兩造已訂立系爭協議，應依該協議分割為由，而判決
    駁回范輝明等3人之訴確定，有前開判決暨確定證明書足稽
    （見原審卷一第215-223、229頁），並經本院調取另案卷宗
    核閱無誤（見本院卷第161頁）。觀之另案判決內容，略為
    ：上開文字內容記載「分割」，應認兩造當日就0000地號土
    地具體分割方式已在商洽後達成協議，並確認兩造各自在分
    割後取得該地所在之具體位置…則兩造當時既全體同意該地
    之分割方法，即生協議分割之效力，不因范輝明等3人協議
    分割取得之土地面積較少，而影響已達成協議分割之約定。
    至范輝明等3人雖主張其於訂立上開協議時，係因范瑞廷等2
    人表示范瑞廷房子左邊3尺土地有被套繪，故必須如此分割
    ，伊等受此誤導，才會簽立此書面…，則系爭建物既係合法
    建物，即應遵守相關建築法規規範，並留設合法建築基地所
    須之面積，即難以此謂認范瑞廷所有系爭建物須留設建築基
    地之面積，在兩造進行系爭土地分割時商洽併歸由范瑞廷取
    得，係屬詐欺，故范輝明等3人主張得撤銷系爭協議云云，
    尚難採信等語，與本院之前開認定相同，益證兩造確有約定
    依系爭協議分割0000地號，范輝明等3人抗辯係受范洋生欺
    瞞而簽訂系爭協議云云，亦不可採。
　⒊范輝明等3人雖又抗辯其等分得之土地位置價值較低，范瑞廷
    等2人應予金錢補償；又范瑞廷遲未依系爭協議移除廁所占
    用土地，難認可依系爭協議辦理分割事宜；且若法院判決所
    採之分割方案，不符建築基地法定空地分割辦法相關規定，
    縱持法院確定判決，亦將遭地政機關拒絕辦理登記云云。惟
    查，兩造既約定依系爭協議分割0000地號土地，系爭協議並
    無金錢找補之約定，范輝明等3人抗辯范瑞廷等2人應予金錢
    補償云云，自非可採。又經審視系爭協議之前開各項約定內
    容（見原審卷一第147頁），均為獨立之事項，可個別履行
    ，要非立於互為對待給付之關係，縱范瑞廷尚未依系爭協議
    移除廁所占用土地，難謂范輝明等3人即得不依系爭協議辦
    理分割事宜。另系爭協議並無不符建築基地法定空地分割辦
    法相關規定之情形，此觀社團法人新竹市建築師公會（下稱
    建築師公會）於111年6月23日函覆：依來函所示兩種分割方
    式（即附件一、二，見本院卷第427頁），若經法院判決分
    割確定，即可符合建築基地法定空地辦法第6條第1項之分割
    規定等語即明（見本院卷第447頁）；且新竹地政於同年月8
    日亦函覆：建築基地之土地，經法院判決分割確定，申請人
    檢附法院確定判決申辦分割時，地政機關應依法院判決辦理
    等語（見本院卷第435頁），足見范輝明等3人所稱若法院判
    決所採之分割方案，不符建築基地法定空地分割辦法相關規
    定，縱持法院確定判決，亦將遭地政機關拒絕辦理登記云云
    ，自乏依據。
　㈡綜上，兩造既已合意依系爭協議分割0000地號，故范瑞廷等2
    人本訴部分，依系爭協議請求范輝明等3人應偕同其2人依附
    件一所示之分割方法，辦理該土地之所有權分割登記，核屬
    有據。
六、反訴部分：　　
　　范輝明等3人主張范瑞廷以系爭地上物無權占用0000地號土
    地，依系爭協議及民法第767條第1項、第179條、第181條但
    書規定，請求范瑞廷拆除系爭地上物以返還占用土地，並給
    付不當得利，是否有據?
　㈠系爭地上物有無占有0000地號土地正當權源?
　⒈按以無權占有為原因，請求返還土地者，占有人對土地所  
    有權存在之事實無爭執，而僅以非無權占有為抗辯者，土 
    地所有權人對其土地被無權占有之事實無舉證責任，占有  
    人自應就其取得占有係有正當權源之事實證明之（最高法院
　　85年度台上字第1120號判決意旨參照）。范輝明等3人為000
    0地號土地共有人，范瑞廷就有以系爭地上物占用該土地一
    事既不爭執，依上開說明，自應舉證證明占用該土地之正當
    權源。　　
　⒉就化糞池（a）及2、3樓陽台（b陽台）部分：
　⑴查，系爭建物係范洋真於59年間興建，並以0000、0000地號
    土地為建築基地，范輝明等3人曾居住使用系爭建物，0000
    地號土地（重測前為新興段58-5地號），原亦為范光忠所有
    ，於60年11月18日以贈與為原因移轉登記予范洋慶，已如前
    述（見兩造不爭執事項㈡）。又系爭建物之使用執照，固因
    新竹市政府檔案室失火，已無相關檔案（見本院卷第285頁
    ），然本院檢附范瑞廷提出之建築執照、建築改良物平面圖
    （見本院卷第265-271頁），向新竹地政函詢結果，經覆以
    ：前開檢附之建築改良物平面圖，為范洋真64年8月12日辦
    理建物第一次登記所附之建物測量成果圖，該圖為該所依據
    新竹縣政府59年10月19日（59）新縣建土字第309號建築使
    用執照及現場測量繪製而成等語（見本院卷第301頁），堪
    認前開系爭建物之建築執照及建築改良物平面圖，應為真正
    。
　⑵經審視前開建築執照、建築改良物平面圖之內容，系爭建物
    興建時為2層樓之建物，2樓平面圖有平台，3樓屋頂平面圖
    之面積則與1、2樓相同，且附有化糞池設計圖（見本院卷第
    269、271頁）；又參以建築師公會覆以：依貴院提供之資料
    及比對土地新舊資料，可確認系爭建物係坐落0000、0000地
    號土地，因此化糞池設置在0000地號土地下方，研判係位於
    原建築基地內，應屬符合當時建築法規等語（見本院卷第37
    9頁），及范輝明等3人不爭執形式真正之系爭建物照片（見
    原審卷一第261-262頁、本院卷第540頁）、Google之系爭建
    物街景照片（101年，見原審卷一第549頁上方），可見化糞
    池及b陽台之部分，均係於59年間興建，而非於102年間所新
    建。則參諸建築法第30條：「起造人申請建造執照或雜項執
    照時，應備具申請書、土地權利證明文件、工程圖樣及說明
    書」之規定，土地權利證明文件乃起造人申請建造執照時應
    提出之文件，若地主不出具土地使用權同意書，建物即無法
    申請建造執照；及證人范月英（即范光忠之女）證述：系爭
    建物的用途是牛棚，是我父親要給大哥的；現在沒有蓋的空
    間跟牛棚下面的地，就是牛棚地；系爭建物蓋好幾年後，我
    們都住在裡面；父親一直告訴我們這些孩子，說大哥范洋真
    那時候為了這個家犧牲很多，又付出很多，所以這個土地以
    及牛棚地是要給我大哥，我們大家都說好等語（見原審卷一
    第555-559頁），由上以觀，足認范洋真於興建系爭建物時
    ，該時之0000地號土地所有權人（即范光忠），應已同意其
    以化糞池及b陽台占用該土地，否則自無出具土地使用同意
    書之理。又依系爭協議之前開各項約定內容以觀（見原審卷
    一第147頁），並無范瑞廷不得以化糞池及b陽台使用0000地
    號土地之約定。故范瑞廷主張其就前開部分占用0000地號土
    地，係有正當權源，應屬有據。
　⒊就2、3樓採光罩（b採光罩部分）、4樓陽台（c部分）：
　　范瑞廷雖抗辯b採光罩及4樓陽台部分，為其於102年間委請
    范國瑋增蓋系爭建物3、4樓時興建，當時已徵得范國瑋同意
    ，前開部分係有權占用云云。然范瑞廷既自陳其於102年間
    增建前開部分時，並未得范輝明、范國章同意（見本院卷第
    542-543頁)，則0000地號土地為范輝明等3人共有，縱范國
    瑋有同意范瑞廷增建前開部分永久使用該土地之情，亦應由
    土地共有人全體共同協議為之，要難僅由共有人之一逕行決
    定。則范瑞廷就有何以b採光罩及4樓陽台占用0000地號土地
    之正當權源，未再能舉證證明，其前開抗辯，自非可採。
　⒋綜上，范瑞廷之化糞池及b陽台部分，占用0000地號土地係有
    正當權源；另b採光罩、4樓陽台之部分，則無合法占用0000
    地號土地之正當權源。　
　㈡范輝明等3人依系爭協議及民法第767條第1項之規定，請求范
    瑞廷拆除系爭地上物返還占用土地，是否有據？
　⒈按所有人對於無權占有其所有物者，得請求返還之，對於妨
　  害其所有權者，得請求除去之，民法第767條第1項前、中段
　  定有明文。　
　⒉查，范輝明等3人為0000地號土地共有人，范瑞廷以系爭建物
    之b採光罩、4樓陽台占用0000地號土地，無占有之合法權源
    ，已認定如前，則范瑞廷已妨害范輝明等3人對0000地號土
    地所有權之圓滿行使。故范輝明等3人依前開規定，請求范
    瑞廷拆除b採光罩、4樓陽台部分返還占用土地，自屬有據。
　⒊至范瑞廷之化糞池及b陽台部分，係經興建時0000地號土地之
    所有權人同意興建，且依系爭協議之前開各項約定內容以觀
    （見原審卷一第147頁），並無范瑞廷不得以該部分使用000
    0地號土地之約定，前開部分有占用0000地號土地之正當權
    源，亦如前述。故范輝明等3人依系爭協議及民法第767條第
    1項之規定，請求范瑞廷拆除化糞池及b陽台部分，則屬無據
    。
　㈢范輝明等3人得請求范瑞廷給付如附表所示相當於租金之不當
    得利：
　⒈按無法律上之原因而受利益，致他人受損害者，應返還其  
    利益。雖有法律上之原因，而其後已不存在者，亦同，民  
    法第179條定有明文。又依不當得利之法則請求返還不當得 
 　 利，以無法律上之原因而受利益，致他人受有損害為其要  
    件，故其得請求返還之範圍，應以對方所受之利益為度，  
    非以請求人所受損害若干為準，無權占有他人土地，可能  
    獲得相當於租金之利益為社會通常之觀念（最高法院61年  
    台上字第1695號判決意旨參照）。查范輝明等3人於89年8月
    29 日登記為0000地號土地共有人，應有部分各3分之1（見
    本院卷第527頁），范瑞廷以b採光罩（5平方公尺）及4樓陽
    台（2平方公尺）無權占有該土地迄今，前開重疊之最大面
    積為5平方公尺，為兩造所不爭執（見本院卷第541頁），則
    范瑞廷因此獲得占有使用之利益，致范輝明等3人受有無法
    使用0000地號土地之損害，依上說明，范輝明等3人請求范
    瑞廷給付相當於租金之不當得利（以5平方公尺為計算），
    即屬有據。　
　⒉次按城市地方房屋之租金，以不超過土地及其建築物申報總
    價額年息百分之10為限；前開規定於租用基地建築房屋亦準
　  用之，土地法第97條第1項、第105條分別定有明文。而依土
　  地法施行法第25條規定，上述土地價額係指法定地價而言。
　  至法定地價者，依土地法第148條規定，係指土地所有權人
    依土地法所申報之地價。又基地租金之數額，除以基地申報
    地價為基礎外，尚須斟酌基地之位置，工商業繁榮之程度，
　　承租人利用基地之經濟價值及所受利益等項，並與鄰地租金
    相比較，以為決定（最高法院68年度台上字第3071號判決意
    旨參照）。經查，0000地號土地附近住家、商店林立，車輛
    往來頻繁，有勘驗筆錄可參（見原審卷一第267頁）。爰審
    酌0000地號土地之利用狀況、交通便利性、繁榮程度、生活
    機能及使用經濟效用等情狀，認原審以申報地價年息7％計算
    范瑞廷之不當得利金額，尚屬適當。兩造對於前開土地104
    年至109年申報地價，及范輝明等3人請求按月於每月末日給
    付，暨利息之起算日，均如原審所載，並無意見（見本院卷
    第544頁），則范輝明等3人請求范瑞廷給付其等各4675元，
    暨自109年2月11日起算之法定遲延利息，並自109年2月11日
    起至返還上開土地之日止，按月於每月末日給付其等各82元
    ，及自次月首日起至清償日止之法定遲延利息，應屬正當（
    如附表所示）；逾前開範圍之請求，則非正當。又原審就期
    間、金額有誤算（如更正後之原判決附表畫線部分），依原
    審認定所為計算之金額，應如更正後之原判決附表所示，因
    范輝明等3人就反訴部分未提起上訴，則原審判命范瑞廷給
    付范輝明等3人各3256元部分，仍應予維持，附此說明。 
七、從而，范瑞廷等2人本訴部分，依系爭協議請求范輝明等3人
    應偕同其2人依附件一所示辦理所有權分割登記，其分割分
    法為A部分（面積161平方公尺）土地分歸范瑞廷所有；B部
    分（面積61平方公尺）土地分歸范輝明等3人共有，應有部
    分各3分之1；C部分（面積111平方公尺）土地分歸范洋生所
    有，即屬正當。范輝明等3人反訴部分，依民法第767條第1
    項、第179條規定，請求范瑞廷拆除b採光罩（面積5平方公
    尺）及c部分之4樓陽台（面積2平方公尺），返還占用土地
    ，並給付其等各3256元，暨自109年2月11日起算之法定遲延
    利息，並自109年2月11日起至返還上開土地之日止，按月於
    每月末日給付其等各82元，及自次月首日起至清償日止之法
    定遲延利息，為有理由，應予准許。原審就逾上開應准許部
    分（即反訴判命范瑞廷拆除化糞池與b陽台返還占用土地，
    及按月給付逾82元之部分），為范瑞廷敗訴之判決，自有未
    洽。范瑞廷上訴意旨指摘原判決此部分不當，求予廢棄改判
    ，為有理由，爰予以廢棄並判決如主文第二項所示。至於上
    開應准許部分，原審為范輝明等3人（本訴部分）、范瑞廷
    （反訴部分）敗訴之判決，並無不合。范輝明等3人、范瑞
    廷上訴論旨，分別指摘原判決該不利於己之部分不當，求予
    廢棄改判，為無理由，應各駁回其上訴。   
八、本件事證已臻明確，兩造其餘之攻擊或防禦方法及所用之  
    證據，經本院斟酌後，認為均不足以影響本判決之結果，  
    爰不逐一論列，附此敘明。　　
九、據上論結，范瑞廷之上訴為一部有理由，一部無理由；范輝
    明等3人之上訴，為無理由；判決如主文。
中　　華　　民　　國　　111 　年　　10　　月　　11　　日
                  民事第十庭    
                      審判長法  官  何君豪
                            法  官  張文毓
                            法  官  邱靜琪
正本係照原本作成。
范瑞廷不得上訴。
范輝明等3人如不服本判決，應於收受送達後20日內向本院提出
上訴書狀，其未表明上訴理由者，應於提出上訴後20日內向本院
補提理由書狀（均須按他造當事人之人數附繕本）上訴時應提出
委任律師或具有律師資格之人之委任狀；委任有律師資格者，另
應附具律師資格證書及釋明委任人與受任人有民事訴訟法第466 
條之1第1項但書或第2項所定關係之釋明文書影本。如委任律師
提起上訴者，應一併繳納上訴審裁判費。
中　　華　　民　　國　　111 　年　　10　　月　　11　　日

                            書記官  張淨卿
附表：
占用面積(㎡) 請求期間 (109年2月10反訴起訴  前5年) 當年度申報地價 (元/㎡) 年息 范輝明等3人每人應有部分 相當租金不當得利金額(元，元以下4捨5入) 5 104.2.10~104.12.31 共325日 6240  7%  1/3 648  105.1.1~109.2.9 共4年40日 8400  7%  4027 合計     4675 占用面積(㎡) 按月計算 當年度申報地價 (元/㎡) 年息 范輝明等3人每人應有部分 相當租金不當得利金額(元，元以下4捨5入) 5 109年2月10日起至返還占用土地之日止 8400  7%  1/3 82 合計     82 
　　　　　　　　　　　　
　　　　　　　　　
更正後之原判決附表：
占用面積(㎡) 　請求期間   (109年2月10反訴起訴前5年) 當年度申報地價 (元/㎡) 年息 范輝明等3人每人應有部分 相當租金不當得利金額(元，元以下4捨5入) 6 104.2.10~104.12.31 共325日 6240  7%  1/3 778   105.1.1~109.2.9 共4年40日（原判決誤算為4年39日） 8400  7%  4833（原判決誤算為2478）  合計     5611（原判決誤算為3256）  占用面積(㎡) 按月計算 當年度申報地價 (元/㎡) 年息 范輝明等3人每人應有部分 相當租金不當得利金額(元，元以下四捨五入) 6 109年2月10日起至返還占用土地之日止 8400  7%  1/3 98  合計     98